臺灣高雄地方法院刑事裁定
111年度毒聲字第633號
聲  請  人  臺灣高雄地方檢察署檢察官
被      告  林明得



上列被告因違反毒品危害防制條例案件，經檢察官聲請送觀察、
勒戒（111年度毒偵字第2046號），本院裁定如下：
    主  文
聲請駁回。
    理  由
一、聲請意旨如附件聲請書所載。
二、按犯罪事實應依證據認定之，不能證明被告犯罪或其行為不
    罰者，應諭知無罪之判決，刑事訴訟法第154條第2項、第30
    1條第1項分別定有明文。另刑事訴訟法第161條第1項規定：
    檢察官就被告犯罪事實，應負舉證責任，並指出證明之方法
    。因此，檢察官對於起訴之犯罪事實，應負提出證據及說服
    之實質舉證責任。倘其所提出之證據，不足為被告有罪之積
    極證明，或其指出證明之方法，無從說服法院以形成被告有
    罪之心證，基於無罪推定之原則，自應為被告無罪判決之諭
    知。再按犯施用毒品罪者，檢察官聲請將被告送勒戒處所觀
    察、勒戒，毒品危害防制條例第20條第1 項固有明文，然檢
    察官就被告所為觀察、勒戒之聲請，仍以被告確有施用毒品
    之行為為前提，其舉證責任自亦有前揭原則要求之適用。
三、本件聲請意旨認被告涉嫌施用第一級毒品海洛因，無非係以
    被告之尿液檢驗報告、臺灣高雄地方檢察署（下稱高雄地檢
    署）施用毒品犯尿液檢體監管紀錄表為據。然訊據被告否認
    有何施用毒品行為，辯稱：我因為治療癌症，有服用義大醫
    療財團法人義大醫院（下稱義大醫院）開立的「複方甘草合
    劑液」等語。
四、經查：
㈠、被告因違反毒品危害防制條例等案件，經法院判決應執行有
    期徒刑19年確定，於民國97年3月24日入監執行，111年5月1
    0日假釋並交付保護管束出監，保護管束屆滿日為115年4月1
    日，被告於111年5月24日15時6分許為高雄地檢署觀護人室
    採尿人員採集尿液送驗，經台灣檢驗科技股份有限公司先以
    酵素免疫法為初步檢驗，再以氣相層析/質譜儀法確認檢驗
    結果，確呈可待因及嗎啡陽性反應，其中可待因檢出濃度為
    1,480ng/ml、嗎啡檢出濃度為>2,500(3,600)ng/ml，有該公
    司111年6月8日濫用藥物檢驗報告（檢體編號：000000000號
    ）及高雄地檢署施用毒品犯尿液檢體監管紀錄表（尿液檢體
    編號：000000000號）在卷可憑，則被告於前揭時間排放之
    尿液中確呈可待因及嗎啡陽性反應乙節，固堪認定。
㈡、惟被告因喉癌第3期，自110年11月29日起至111年7月15日止
    在義大醫院就診治療，於住院及門診期間，經該醫師開立複
    方甘草合劑溶液劑（Brown mixture Liquid）之藥物予被告
    服用，服用量及給藥日數為每日3次、每次10ml、7至28日份
    ，且該藥物會造成採驗尿液檢出嗎啡、可待因陽性反應等情
    ，有義大醫院111年10月19日義大醫院字第11101802號函及
    治療期間開立含有複方甘草合劑溶液劑之日期及藥物劑量之
    附表各1份在卷可稽（見本院卷第41至43頁），而依所提供
    附表紀錄，被告於110年11月29日至111年7月15日（加計28
    日）確係均有領用紀錄，若照實服藥，顯係每日密集服用。
    再者，依據「服用複方甘草合劑於尿液中嗎啡及可待因含量
    分析相關文獻」認為：「當尿液中嗎啡濃度大於300時，其
    嗎啡可待因比值可大致歸納為以下二種情況：⑴小於3.0為複
    方甘草合劑溶液劑使用者、⑵大於3.0為複方甘草合劑溶液劑
    或海洛因使用者」，即服用複方甘草合劑不易導致尿液中嗎
    啡濃度高於4,000ng/ml，且無法利用尿液中嗎啡可待因比值
    作為辨別複方甘草合劑錠劑和海洛因使用者之依據，仍須評
    估其檢驗結果之閥值以為判斷，此亦經法院為裁判時引用在
    案（見卷附相關判決、資料），則被告尿液中嗎啡濃度未高
    於4,000ng/ml，且嗎啡、可待因比值為約2.4比1，小於3.0
    ，在有服用複方甘草合劑溶液劑之情形下，即可能是因為服
    用複方甘草合劑溶液劑而導致有本件之驗尿結果。是被告辯
    稱其尿液檢驗呈現嗎啡、可待因陽性反應係因服用義大醫院
    開立的「複方甘草合劑液」乙節，尚非無據。本院認依義大
    醫院回函意見及相關科學研究資料，尚難認定被告於本次驗
    尿之前確有施用海洛因。
五、綜上所述，本案依檢察官所提出之證據尚不足以證明被告有
    施用海洛因之行為，無法使本院形成對被告不利之心證，仍
    容有合理懷疑存在。揆諸首揭規定及說明，自應為被告有利
    之認定。從而，檢察官聲請令被告入勒戒處所觀察、勒戒，
    尚非有理，予以駁回。
六、依刑事訴訟法第220條規定，裁定如主文。
中　　華　　民　　國　　111 　年　　10　　月　  26  　日
                  刑事第三庭  法　官  林青怡
以上正本證明與原本無異。
如不服本裁定應於送達後5日內向本院提出抗告狀。
中　　華　　民　　國　　111 　年　　10　　月　　26　　日
                              書記官  李宗諺
【附件】聲請書乙份